臺灣臺中地方法院刑事判決　　　　　　　 96年度訴字第328號
公　訴　人　臺灣臺中地方法院檢察署檢察官
被　　　告　甲○○
上列被告因妨害自由等案件，經檢察官提起公訴（95年度偵字第
2709號），本院判決如下：
    主    文
甲○○共同私行拘禁，處有期徒刑陸月，如易科罰金，以銀元
佰元即新臺幣玖佰元折算壹日，減為有期徒刑月，如易科罰金
，以銀元佰元即新臺幣玖佰元折算壹日。扣案壹佰貳拾分鐘錄
音帶壹捲及切結書貳紙均沒收。
     犯罪事實
一、緣乙○○（另由臺灣臺中地方法院檢察署檢察官為不起訴處
    分）與林貞鳳（業經本院95年度訴字第175號刑事判決，判
    處有期徒刑4月）原為男女朋友，嗣林貞鳳與乙○○分手，
    乙○○因認其於與林貞鳳交往期間，曾贈與林貞鳳財物，乃
    要求林貞鳳返還，因而執有林貞鳳為發票人之如附表所示之
    本票3紙。嗣乙○○欲向林貞鳳追索上開票款，遂委託陳易
    舜及綽號為「怪獸」之曾勝雄 (均已由臺灣臺中地方法院95
    年度訴字第175號刑事判決，判處有期徒刑4月)，持其中如
    附表編號1.所示之本票，向林貞鳳催討。陳易舜及曾勝雄接
    受委託後，即於民國93年10月間，至林貞鳳之居所即其前夫
    甲○○所經營址設南投縣草屯鎮○○路127號之「東北髮廊
    」，由陳易舜在該店之鐵門上噴漆。此事為林貞鳳之兄林瑞
    濱（業經本院95年度訴字175號刑事判決，判處有期徒刑8月
    ）得悉後，林貞鳳即委託林瑞濱出面處理。林瑞濱因主觀上
    認乙○○對於林貞鳳所簽發之本票無請求權存在，即於同年
    10月下旬某日，與陳易舜及曾勝雄相約在臺中市○○路風尚
    咖啡館，洽談關於林貞鳳與乙○○間之債務糾紛事宜。陳易
    舜及曾勝雄於獲悉林貞鳳簽發本票之緣由後，認為乙○○並
    未據實以告，且又懷疑乙○○另外委託他人冒用陳易舜名義
    向林貞鳳催討，致林瑞濱對陳易舜產生誤會，遂與林瑞濱、
    曾勝雄基於剝奪乙○○行動自由之犯意聯絡，由林瑞濱提供
    乙○○之電話、住址及使用之車輛車牌號碼等資料後，推由
    陳易舜及曾勝雄找乙○○出面談判。陳易舜與曾勝雄乃於同
    年11月2日晚間，共乘曾勝雄所有車牌號碼1628─ＨＴ號自
    小客車，前往乙○○位於在臺中市○○路448號住所，另陳
    易舜並通知亦具有剝奪乙○○行動自由犯意聯絡之宋明璋（
    業由本院95年度訴字175號刑事判決，判處有期徒刑5月）自
    行騎車前往上址會合，3人遂在乙○○住所等候乙○○返家
    。嗣乙○○於同日晚間11時許，駕車返家後，陳易舜、曾勝
    雄及宋明璋即至乙○○住所大樓之地下室停車場攔截乙○○
    ，要求乙○○與林瑞濱當面解決債務爭議，惟遭乙○○所拒
    ，陳易舜、曾勝雄及宋明璋遂共同徒手毆打乙○○之身體各
    處，乙○○乃在陳易舜、曾勝雄及宋明璋共同圍毆下，無法
    抗拒，而遭陳易舜、曾勝雄及宋明璋強拉至曾勝雄前揭自小
    客車後座，並由曾勝雄及宋明璋分坐乙○○兩側，以防止乙
    ○○趁隙脫逃，再由陳易舜駕駛上開自小客車，離開乙○○
    之住所，駛往臺中市○○路與環中路口之「城市水棧」加油
    站，陳易舜、曾勝雄及宋明璋遂以此強暴之非法方法，剝奪
    乙○○之行動自由，並因而致乙○○之四肢及身體受有多處
    傷害。嗣抵達「城市水棧」加油站後，陳易舜即撥打電話通
    知林瑞濱其所在地點，林瑞濱遂駕車前往上開加油站。其間
    ，陳易舜、曾勝雄及宋明璋仍不斷要求乙○○須與林瑞濱當
    面說清楚，然乙○○仍堅持不願與林瑞濱對談，待林瑞濱抵
    達上開加油站後，陳易舜乃將乙○○之意願轉告林瑞濱，並
    隨即由陳易舜駕駛上開自小客車與宋明璋及曾勝雄，共同將
    乙○○帶回其住處附近之便利商店前，而於翌日即同年月3
    日0時許，釋放乙○○，而讓其獨自離去，合先敘明。
二、林瑞濱於陳易舜等3人將乙○○載離上開加油站後，預料陳
    易舜等人應會將乙○○帶回其住所，因而立即駕車前往乙○
    ○之住處門口等候。嗣乙○○自陳易舜所駕駛之自小客車下
    車，走回其住處時（時間約為93年11月3日凌晨0時許），即
    上前要求乙○○一同至「東北髮廊」，解決乙○○與林貞鳳
    間之爭議，惟乙○○不從，林瑞濱即接續上開剝奪乙○○行
    動自由之犯意，毆打乙○○臉頰，並拉扯乙○○，乙○○遂
    遭林瑞濱強行拉扯入林瑞濱所駕駛自用小客車內，林瑞濱並
    將乙○○載往「東北髮廊」，而以此強暴之非法方法，剝奪
    乙○○之行動自由。途中，林瑞濱並以電話告知甲○○，其
    將帶乙○○至「東北髮廊」，另亦電話通知林貞鳳前往「東
    北髮廊」會合，林貞鳳乃邀友人李純君（業經本院95年度訴
    字175號刑事判決，判處有期徒刑5月）一同至「東北髮廊」
    ，甲○○得知上情後，復又通知其弟陳明聰（業經本院號95
    年度訴字175號刑事判決，判處有期徒刑5月）到場。俟林瑞
    濱搭載已被剝奪行動自由之乙○○抵達「東北髮廊」後，至
    該處參與處理之陳明聰、林貞鳳、李純君，連同原先即在「
    東北髮廊」之甲○○，見乙○○已受傷且遭剝奪行動自由，
    猶與林瑞濱基於共同傷害及私行拘禁之犯意聯絡，利用乙○
    ○遭剝奪行動自由之狀態，將乙○○拘禁在「東北髮廊」，
    並質問乙○○，要求乙○○說明取得林貞鳳所簽發本票之經
    過，其間，林瑞濱、陳明聰復下手毆打乙○○之身體各處，
    乙○○因先後遭曾勝雄、陳易舜、宋明璋、林瑞濱、陳明聰
    毆打，而受有腦震盪伴有暫時性意識喪失、臉、頭皮、頸、
    背、前臂部挫傷、臉部開放性傷口等傷勢之傷害。而乙○○
    遭私行拘禁期間，林瑞濱、陳明聰、甲○○、林貞鳳、李純
    君乃共同質問乙○○，甲○○則提供錄音設備，由陳明聰操
    作錄音設備，將其中由林瑞濱、陳明聰、李純君質問乙○○
    之對話錄下，乙○○在此人身自由遭受拘束之情形下，遂任
    由林瑞濱等5人對其錄音，並依林瑞濱等5人之要求，返還其
    所持有由林貞鳳所簽發如附表編號2.、3.所示之本票予林貞
    鳳及出具內容載明乙○○與林貞鳳無債權債務關係存在之切
    結書2紙，交付林貞鳳收執。
三、因林瑞濱、陳明聰、林貞鳳、甲○○、李純君對於乙○○之
    真實身分仍有存疑，為查證其身分，林瑞濱、陳明聰及李純
    君遂繼續上開同一妨害自由之犯意聯絡，於93年11月3日上
    午，共乘自用小客車，搭載乙○○前往乙○○之父黃俊郎位
    在臺中縣大雅鄉○○路3號3樓之1住處，且為避免黃俊郎起
    疑，李純君乃於途中行經便利商店時，購買雞精等作為禮物
    ，而向黃俊郎佯稱其等均係乙○○之友人。嗣林瑞濱、李純
    君及陳明聰經向黃俊郎求證乙○○之真實身分後，乃再將乙
    ○○帶返車內，駛回南投縣草屯鎮○○路之富汽車旅館前，
    由林瑞濱於同日中午11時55分許，撥打電話召來計程車，搭
    載乙○○離去，乙○○始於同日中午12時許，恢復行動自由
    。嗣經乙○○報警處理，始循線查獲，並扣得林瑞濱、林貞
    鳳、李純君及陳明聰所有之120分鐘錄音帶1捲及乙○○所書
    立之切結書2紙。
四、案經乙○○訴由臺中市警察局第五分局報請及臺灣臺中地方
    法院檢察署檢察官自動檢舉偵查起訴。
    理  由
一、本案證據能力之說明
    按「被告以外之人於審判外之陳述，雖不符前4條（指刑事
    訴訟法第159條之1至第159條之4）之規定，而經當事人於審
    判程序同意作為證據，法院審酌該言詞陳述或書面陳述作成
    之情況，認為適當者，亦得為證據」，又「當事人、代理人
    或辯護人於法院調查證據時，知有第159條第1項不得為證據
    之情形，而未於言詞辯論終結前聲明異議，視為有前項之同
    意」，刑事訴訟法第159條之5第1項、第2項亦有明文。本件
    被告就檢察官提出之證據之證據能力，均未於言詞辯論終結
    前聲明異議，自視為同意，合先敘明。
二、訊據被告甲○○對於93年11月3日凌晨零時許，有接獲林瑞
    濱的電話通知要到東北髮廊，又有開門讓林瑞濱、乙○○進
    來之事固不否認，惟矢口否認有私行拘禁、傷害之犯行，辯
    稱：在東北髮廊沒看到有人打乙○○，只知道他們在談事情
    ，不知道乙○○的行動自由是否受到限制云云，並辯稱：林
    瑞濱打電話跟我說，他要帶朋友來我這裡，但是他沒有說是
    什麼事情，我就說好。林瑞濱到的時候，有打電話進來叫我
    開門，我打開門的時候，有看到乙○○的臉有受傷，林瑞濱
    帶乙○○到我店裡面，我只有看到這二個人，沒有看到其他
    人，他們二人同一車。陳明聰是林瑞濱到了之後大約一個小
    時才過來的。‥‥林瑞濱通知我說他們到了，要我打開門，
    我打開門讓乙○○他們進來，他們兩人就在椅子那邊坐，我
    有一個小孩在樓上，我就上樓照顧小孩，樓下發生什麼事情
    ，我並不知道，我大概過了一、二個小時之後才下樓。我下
    樓看到林瑞濱、陳明聰、乙○○他們在樓下談事情，還有林
    貞鳳、李純君都在一起談事情。我想說沒有什麼事情，我就
    又上樓了。當天早上大概七、八點，林瑞濱、陳明聰、李純
    君說要載乙○○去乙○○他家找乙○○他爸爸，然後他們就
    走了，之後發生什麼事情，我就不知道了，我也沒有一起去
    云云，惟查：
（一）被告甲○○如犯罪事實二所載之時地與林瑞濱、陳明聰、
      林貞鳳、李純君基於犯意聯絡，對乙○○為私行拘禁、傷
      害犯行部分，業據告訴人乙○○於警詢、偵訊多次指訴在
      卷，復據同案被告林瑞濱、林貞鳳、李純君及陳明聰於警
      詢、偵訊及本院另案審理95年訴字第175號案件時詳述在
      卷，互核大致相符，足認告訴人乙○○當日在東北髮廊確
      有遭私行拘禁及傷害；且查，就被告甲○○當時參與之部
      分，被告於另案偵訊時亦證稱：「（檢察官問：你下樓開
      門迎接林瑞濱時乙○○的臉部就已經有傷了？）當時我有
      看到林瑞濱的牙齒有斷掉，我有看到乙○○的臉上有傷‥
      ‥我有問林瑞濱、乙○○說你們是怎麼了，林瑞濱說是乙
      ○○逼林貞鳳簽本票，我覺得沒有我的事，我沒有繼續問
      下去。我在乙○○進店裡面之後有問乙○○，為何要常常
      打電話來店裡面騷擾。‥‥（陳明聰在93年11月3日到東
      北髮廊之後他有打乙○○？）是。陳明聰是打乙○○2、3
      下，當時我有問乙○○為何要經常打電話來鬧，並且恐嚇
      叫我不要再開店。‥‥是林瑞濱說要錄音，問我有沒有錄
      音設備可以提供，我就拿錄音機交給林瑞濱。‥‥（陳明
      聰打乙○○時你有在場？）我只是從樓上再下來看一下而
      已，我看到陳明聰打乙○○2下，‥‥（林瑞濱是大致詢
      問乙○○之後才錄音的？）是。（開始錄音時你才上樓？
      ）是。（林瑞濱、林貞鳳等人大致詢問乙○○時你就在場
      ？）是。我在那時候也是詢問乙○○為何常常打電話騷擾
      。乙○○進門時我問了1次，之後在林貞鳳他們詢問時，
      我又再就同樣的情形再問1次，我問的內容沒有錄到。‥
      ‥（東北髮廊的房子的所有權是誰的？）當時是我承租的
      」等語在卷（95年度他字432號卷，下稱他卷，第9至12
      頁），對當時拘禁乙○○所用之東北髮廊場所係其所提供
      ，又於陳明聰毆打乙○○時在場，且有參與詢問乙○○為
      何騷擾東北髮廊，並有提供錄音設備等情均自承在卷，復
      據同案被告林貞鳳於偵訊供稱：「（指當時）甲○○有詢
      問乙○○為何一直打電話到東北髮廊騷擾。‥‥（檢察官
      問：甲○○何時準備錄音設備？）因為離開乙○○之後，
      乙○○一直打電話要東北髮廊騷擾，甲○○說要錄乙○○
      講話的內容」等語（94年核退偵字57號卷第二卷，下稱核
      退偵卷二，第42頁），及同案被告林瑞濱亦於偵訊供稱：
      「（檢察官問：你錄音進行的狀況？）問的大概內容之後
      ，才由我們4個人與乙○○對話，當時甲○○在櫃台，甲
      ○○好像有問乙○○為何要到他的店門口噴漆，那個店是
      他開的」等語（核退偵卷二第42頁），於本院另案調查時
      亦供稱：「東北髮廊是甲○○經營的，乙○○去找林貞鳳
      要錢的時候，林貞鳳也住在那裡。93年11月2日左右那幾
      天林貞鳳並沒有住在那裡，但因為之前乙○○有找人去該
      髮廊門上噴漆，所以我們就約去那裡」等語（95年偵字第
      2709號卷，下稱偵2709卷，第18頁），證人陳明聰於偵訊
      亦具結證稱：「（檢察官問：93年11月3日凌晨是否有到
      東北髮廊？）是。當時我哥哥甲○○打電話給我說有約乙
      ○○到東北髮廊，時間差不多是晚上11點多，我自己從嘉
      義開車去，到時是凌晨快1點了，我到場時李純君、林貞
      鳳、林瑞濱都已經到場了。（你有打乙○○？）是。我有
      在東北髮廊打乙○○，是在93年11月3日凌晨打的，當時
      有我、林貞鳳、李純君、甲○○、林瑞濱等人在場」等語
      （核退偵卷二第6頁），又於偵訊供稱：「（在東北髮廊
      對話時是甲○○錄音？）錄音機是甲○○拿出來的，我按
      下鍵的。甲○○在櫃台，櫃台也可以看到沙發的情況，距
      離約數公尺」等語（核退偵卷二第43頁），並於本院供稱
      ：「我當時那邊是我二哥甲○○打電話給我說，有約乙○
      ○到東北髮廊，因為林貞鳳說甲○○比較單純，不知道如
      何與乙○○談，所以才叫我過去，那時叫我過去是要問乙
      ○○，為何要打電話騷擾及叫錢莊的人去店裡砸店。我去
      到店裡時，除陳易舜3人外，其餘被告都在場，甲○○也
      在場」等語（偵2709號卷第28頁），由上開供述內容，足
      認被告甲○○當時非僅提供東北髮廊場所，並通知陳明聰
      到場，且於乙○○在東北髮廊遭私行拘禁及傷害時在場，
      並提供錄音設備，參與對乙○○之詢問及錄音，其與同案
      被告林瑞濱、林貞鳳、李純君及陳明聰就本件私行拘禁及
      傷害乙○○犯行，確有犯意聯絡及行為分擔亦明。
（二）並有衛生署臺中醫院住院診斷證明書、被告林貞鳳為發票
      人之如附表編號2.、3.所示之本票、被告李純君購買雞精
      等物之統一發票、被告林瑞濱所使用行動電話門號之臺灣
      大哥大股份有限公司補印通話明細單（核退偵卷第33、34
      頁）、切結書2份（偵20660號卷第67、69頁），足徵被告
      於偵訊證述及同案被告林瑞濱、林貞鳳、李純君及陳明聰
      所述與事實相符，應堪採信。
（三）被告於本院改口辯稱：在東北髮廊沒看到有人打乙○○；
      不知道乙○○的行動自由是否受到限制云云，且辯稱：乙
      ○○在東北髮廊並沒有被打云云，惟其於本院所述，均與
      其前於偵訊證述內容不符，是被告於本院所辯，顯係臨訟
      卸責之詞，並非可採；再被告雖辯稱：只有開門讓林瑞濱
      、乙○○進來云云，惟被告於當日非僅開門，且有提供私
      行拘禁乙○○之場所，並通知陳明聰到場，且有提議錄音
      及準備錄音設備等情，已如前述，其與同案被告林瑞濱、
      林貞鳳、李純君及陳明聰具有私行拘禁、傷害之犯意聯絡
      亦明，被告此部分所辯，亦非可採。至被告聲請傳喚證人
      乙○○到庭，以證明乙○○曾對其潑油漆等暴力討債，及
      被告對乙○○當日到東北髮廊之前如何被打並不知情乙節
      ，查經本院合法傳喚，乙○○並未到庭，且查，乙○○曾
      於93年11月3日之前，委託他人至東北髮廊潑油漆，與被
      告本件是否成立私行拘禁、傷害犯行無涉，又本件檢察官
      並未起訴被告涉及乙○○於93年11月3日凌晨到東北髮廊
      之前遭毆打部分，是此部分核無再傳喚乙○○到庭說明之
      必要，併此敘明。
    本件事證明確，被告上揭犯行堪予認定。
三、按刑法第302條第1項及第304條第1項之罪，其所保護之法益
    均為被害人之自由，而私行拘禁，即不外以強暴、脅迫為手
    段，其罪質本屬相同，惟第302條第1項之法定刑，既較第30
    4條第1項為重，則以私行拘禁之方法妨害人自由，縱其目的
    使人行無義務之事，或妨害人行使權利，仍應逕依第302條
    第1項論罪，並無適用第304第1項之餘地；又刑法第302條第
    1項所謂其他非法方法剝奪人之行動自由，係對於同條項私
    行拘禁之補充規定，行為人將人私行拘禁，同條項既有明文
    ，按之主要規定優於補充規定原則，自不應宣告補充規定之
    罪名，最高法院分別著有29年上字第3757號、30年上字第16
    93、3701號判例可資參照。查同案被告林瑞濱以強暴之非法
    方法，剝奪告訴人之行動自由後，將告訴人帶至東北髮廊，
    由被告甲○○與同案被告林瑞濱、林貞鳳、李純君、陳明聰
    共同拘禁，嗣再由同案被告林瑞濱、李純君及陳明聰將告訴
    人帶往告訴人父親黃俊郎之住所，直至93年11月3日中午12
    時許，釋放告訴人，依前揭最高法院判例意旨，被告甲○○
    所為，均係犯刑法第302條第1項之私行拘禁罪，再被告與同
    案被告林瑞濱、陳明聰、李純君及林貞鳳於私行拘禁告訴人
    之期間，由同案被告林瑞濱、陳明聰出手傷害告訴人之行為
    ，顯非為私行拘禁或剝奪告訴人行動自由之方法，而應係另
    基於傷害之犯意所為，仍應論以刑法第277條第1項之普通傷
    害罪。被告與同案被告林瑞濱、林貞鳳、李純君及陳明聰就
    犯罪事實欄二之犯行，有犯意聯絡及行為分擔，均應論以共
    同正犯。再按告訴乃論之罪，對於共犯之一人告訴，其效力
    及於其他共犯，刑事訴訟法第239條前段定有明文，查告訴
    人乙○○於93年11月17日警詢時，對同案被告被告林瑞濱、
    林貞鳳、李純君及陳明聰提出傷害告訴，有警詢筆錄在卷可
    佐（警卷第34頁），該傷害告訴之效力，依前揭規定，自及
    於被告，併此敘明。再被告與同案被告林瑞濱、林貞鳳、李
    純君及陳明聰所為普通傷害犯行，係利用告訴人遭私行拘禁
    之情形所為，是被告所犯上開私行拘禁罪與傷害罪間有方法
    結果之牽連關係，應從一重之私行拘禁罪處斷。爰審酌被告
    與同案被告林瑞濱、林貞鳳、李純君及陳明聰私行拘禁告訴
    人，對於告訴人身心造成傷害，惟被告係在面臨告訴人委託
    陳易舜及曾勝雄討債，並對其所經營之「東北髮廊」潑漆，
    告訴人復又採取迴避方式，拒絕與其等商談之情形下，始出
    此下策，並參酌被告甲○○於私行拘禁告訴人之過程中，對
    告訴人並未有較激烈之手段，暨其犯後態度未見悔意，並參
    酌檢察官求處有期徒刑4月，係認被告已坦承犯行之犯後態
    度，惟被告於本院並未坦承犯行，本院認檢察官求處刑度實
    屬過輕等一切情狀，量處如主文所示之刑，並諭知易科罰金
    之折算標準。再中華民國96年罪犯減刑條例業於96年7月4日
    公布，並自96年7月16日施行，該條例第2條第1項第3款明文
    規定：「犯罪在中華民國96年4月24日以前者，除本條例另
    有規定外，依下列規定減刑：三、有期徒刑、拘役或罰金，
    減其刑期或金額二分之一」，再同條例第3條第1項則規定經
    宣告死刑、無期徒刑或逾有期徒刑1年6月之刑而不予減刑之
    罪名，查本件被告所犯上開2罪之犯罪時間，係在96年4月24
    日以前，且本件宣告刑均為有期徒刑1年6月以下，非屬上揭
    減刑條例第3條第1項規定不予減刑之情形，故依上開規定，
    被告所受處之刑度，應減其刑期2分之1，並諭知易科罰金之
    折算標準。
四、至本件犯罪事實二之過程中，被告與同案被告被告林瑞濱、
    林貞鳳、李純君及陳明聰對告訴人所錄音之120分鐘之錄音
    帶1捲及告訴人所書立之切結書2紙（均扣於本院95年度訴字
    第175號案件中），係被告及同案被告林瑞濱、林貞鳳、李
    純君及陳明聰犯本罪所得之物，且為其等所有，應依法宣告
    沒收。至於同案被告林貞鳳為發票人之如附表編號2、3所示
    之本票，雖為被告及同案被告林瑞濱、林貞鳳、李純君及陳
    明聰犯本罪而取得之物，然仍應屬告訴人所有，亦不為沒收
    之宣告。
五、被告行為後，刑法及刑法施行法業於94年2月2日經總統修正
    公布，並自95年7月1日施行，經查：
（一）修正後刑法第2條第1項規定，已將新舊法律適用之「從新
      從輕」原則，改採「從舊從輕」原則，而此規定僅係規範
      行為後法律變更所生新舊法律比較適用之準據法，並非實
      體刑罰法律，自不生行為後法律變更之比較適用之問題，
      應逕行適用修正後刑法第2條第1項之規定，為「從舊從輕
      」之比較。
（二）修正後刑法第33條第5款規定「罰金：新臺幣一千元以上
      ，以百元計算之。」，與修正前刑法第33條第5款規定「
      罰金：一元以上。」不同。比較新舊法結果，以舊法較有
      利於行為人，新法並無對被告較為有利之情形，故依刑法
      第2條第1項前段規定，本案關於刑法第302條第1項、刑法
      第277條第1項之法定刑罰金部分，自應適用行為時之法律
      即修正前刑法第33條第5款規定決定其罰金部分之法定刑
      。
（三）另按行為後刑法條文經修正，惟無有利、不利情形（如刑
      法第15條、第30條之文字修正，第55條但書、第59條實務
      見解之明文化、第26條未遂犯得減輕其刑之規定移列第25
      條等），應適用裁判時法（最高法院95年度第21次刑庭會
      議決議可資參照），故關於上述情形，應逕適用本案裁判
      時修正後之刑法，尚無比較新舊法之必要；再查被告行為
      後，業已增訂刑法施行法第1條之1，並規定：「中華民國
      九十四年一月七日刑法修正施行後，刑法分則編所定罰金
      之貨幣單位為新臺幣。九十四年一月七日刑法修正時，刑
      法分則編未修正之條文定有罰金者，自九十四年一月七日
      刑法修正施行後，就其所定數額提高為三十倍。但七十二
      年六月二十六日至九十四年一月七日新增或修正之條文，
      就其所定數額提高為三倍」，是就現行刑法中，有關於罰
      金刑處罰之規定，即有就新舊法比較之必要，惟經比較增
      訂之刑法施行法第1條之1，與被告行為時之罰金罰鍰提高
      標準條例第1條前段、現行法規所定貨幣單位折算新臺幣
      條例第2條結果，二者規定適用之結果並無不同，自應適
      用裁判時之法律即刑法施行法第1條之1，最高法院96年度
      臺上字第1136號判決意旨可資參照，均附此敘明。
（四）被告行為後，刑法第41條第1項前段關於易科罰金之折算
      標準已由舊法之銀元1百元、2百元、3百元修正為新臺幣
      1千元、2千元、3千元，因屬科刑規範事項之變更，其折
      算標準為裁判時所應諭知，自有就新舊法規定比較之必要
      ，經比較新舊法結果，被告行為後之新法並未較有利於被
      告，是依刑法第2條第1項前段之規定，本件應適用被告行
      為時之舊法即依修正前刑法第41條第1項前段之規定，諭
      知易科罰金之折算標準。
（五）修正前刑法第55條牽連犯之規定，依修正後刑法業已修正
      公布刪除，則被告之犯行，因行為後新法業已刪除牽連犯
      之規定，此刪除雖非犯罪構成要件之變更，但顯已影響行
      為人刑罰之法律效果，自屬法律有變更，依新法第2條第1
      項規定，比較新、舊法結果，仍應適用較有利於被告之行
      為時法律即舊法論以牽連犯，此有最高法院95年第8次刑
      事庭會議決議可資參照，是被告本件犯行，應依修正前刑
      法第55條規定論牽連犯。
據上論斷，應依刑事訴訟法第299條第1項前段，刑法第2條第1項
、第28條、第302條第1項、第277條第1項、修正前刑法第41條第
1項前段、第55條、第38條第1項第3款，修正前罰金罰鍰提高標
準條例第2條，現行法規所定貨幣單位折算新臺幣條例第2條，刑
法施行法第1條之1，中華民國96年罪犯減刑條例第2條第1項第3
款、第7條、第9條，判決如主文。
中　　華　　民　　國　　96　　年　　8 　　月　　14　　日
                刑事第十庭    審判長法  官  賴妙雲
                                    法  官  江奇峰
                                    法  官  黃家慧
上正本證明與原本無異。
如不服本判決，應於送達後十日內向本院提出上訴狀（須附繕
本），上訴於臺灣高等法院臺中分院。
                                    書記官  陳靖騰
中　　華　　民　　國　　96　　年　　8 　　月　　14　　日
 附表：
 ┌──┬────┬───┬───┬────┐
 │編號│發 票 人│發票日│到期日│ 票  號 │
 ├──┼────┼───┼───┼────┤
 │１  │林 貞 鳳│12.│8.│0000000 │
 ├──┼────┼───┼───┼────┤
 │２  │同    上│10.│8.16.│0000000 │
 ├──┼────┼───┼───┼────┤
 │３  │同    上│12.8.│4.8.│0000000 │
 └──┴────┴───┴───┴────┘
 附錄本案所犯法條全文
 中華民國刑法第277條（普通傷害罪）
 傷害人之身體或健康者，處3年以下有期徒刑、拘役或1千元以
 下罰金。
 犯前項之罪因而致人於死者，處無期徒刑或7年以上有期徒刑；
 致重傷者，處 3 年以上 10 年以下有期徒刑。
 中華民國刑法第302條（剝奪他人行動自由罪）
 私行拘禁或以其他非法方法，剝奪人之行動自由者，處5年以下
 有期徒刑、拘役或3百元以下罰金。
 因而致人於死者，處無期徒刑或7年以上有期徒刑，致重傷者，
 處 3 年以上十年以下有期徒刑。
 第 1 項之未遂犯罰之。
